【裁判字號】    98,消債更,679
【裁判日期】    980525
【裁判案由】    聲請更生程序
【裁判全文】
臺灣高雄地方法院民事裁定           98年度消債更字第679號
聲  請  人  甲○○
代  理  人  歐陽志宏律師
上列當事人因消費者債務清理事件聲請更生，本院裁定如下：
    主  文
聲請駁回。
聲請費用由聲請人負擔。
    理  由
一、聲請意旨略以：聲請人前未曾依「中華民國銀行公會會員辦
    理消費金融案件無擔保債務協商機制」請求共同協商債務清
    償方案，後於消費者債務清理條例施行後乃向最大債權金融
    機構即聯邦商業銀行（下稱聯邦銀行）請求協商而未成立，
    而聲請人對金融機構因消費借貸所負之債務計達新台幣（下
    同）1,081,938元，惟聲請人任職於統一精工加油站，96年1
    月至98年1月所得為362,016元，除個人生活費用每月14,050
    元外，尚須扶養父親黃石松、母親朱月美及姐黃千妙，每月
    支出扶養費用13,500元，扣除必要生活費用後即不能清償債
    務，而聲請人所負無擔保或無優先權之債務總額並未逾1,20
    0 萬元，復未經法院裁定開始清算程序或宣告破產，爰依法
    聲請更生等語。
二、按「為使負債務之消費者得依本條例所定程序清理其債務，
    以調整其與債權人及其他利害關係人之權利義務關係，保障
    債權人之公平受償，謀求消費者經濟生活之更生及社會經濟
    之健全發展，特制定本條例。」、「債務人不能清償債務或
    有不能清償之虞者，得依本條例所定更生或清算程序，清理
    其債務」，消費者債務清理條例第3 條定有明文。是消費者
    債務清理條例之立法，其中心思想乃認陷於經濟上困境之消
    費者若任其於惡性循環之債務窘境中自生自滅，其將衍生嚴
    重之社會問題，致難以維持安定之社會經濟秩序，故有予之
    分別情形依更生或清算之程序清理其債務之必要，藉以妥適
    調整其與各相關債權人等間之權利義務關係，以謀求消費者
    經濟生活之更生機會，從而健全社會經濟發展。惟私法上之
    債之關係，係以當事人間之信賴關係為基礎，為社會經濟組
    織之重要支柱。當事人於以法律行為追求自己之利益之際，
    亦應顧及對方之利益，並考量債權債務在社會上之作用，本
    於誠實及信用之原則，行使其債權及履行其債務。故債務人
    之消費者欲以上開條例為其所負義務之調整者，自應本於誠
    信原則之本旨，僅在其不能清償債務或有不能清償之虞而使
    其陷於經濟上之困境時始得准許之。以避免其藉此善意之立
    法而惡意圖謀減免債務，致使社會陷於道德之危險，並因此
    使信用緊縮而造成社會經濟之動盪。
三、經查：
(一)聲請人主張其於前業向最大債權金融機構聯邦銀行請求共同
    協商債務清償方案，惟自聲請人提出協商請求之翌日起逾30
    日聯邦銀行均未開始協商，因消費者債務清理條例第153 條
    視為協商不成立，此有聲請人提出之存證信函及回執各1 紙
    在卷可稽（本院卷第8至9頁），則依前揭條文之規定及說明
    ，其自應有不能清償債務或有不能清償之虞，且此情形業使
    其陷於經濟上之困境時，法院始須准之進行更生或清算。
(二)聲請人主張其每月需支出房租、地租、伙食費、交通費及其
    他雜物支出14,050元，惟聲請人並未提出全部開銷憑證，尚
    難遽認其主張為真，何況消費者債務清理條例雖期望使負債
    累累難以自力重建經濟生活之債務人得有更生之機會，然並
    無意保證每一債務人均能維持其原來之生活水準，毋寧係在
    保障債務人最低生活水準之前提下，使債務人盡力清償以得
    更生之機會。是債務人生活費用之支出，不應由債務人任意
    主張，只需得以維持其最低生活水準即可，查內政部公告之
    98年度高雄市低收入戶最低生活費，每人每月11,309元，而
    上開公告係內政部依據社會救助法第4 條規定所制訂之標準
    ，應屬可採，聲請人之生活費應依此計算，聲請人雖主張其
    每月需支出房租7,000元及地租3,050元，並附具房屋租賃契
    約及地租繳款明細為證（本院卷第55至64頁），惟該房屋租
    賃契約租賃期間為95年7 月至96年6 月間，聲請人雖陳稱延
    用舊約而未訂立新約，但未能證明確有繼續繳納房租之事實
    ，又聲請人未釋明該地租支出之原因，該繳款明細亦非由聲
    請人任繳款義務人，是聲請人前開主張，礙難採信。又聲請
    人主張其須扶養父親黃石松、母親朱月美及姐黃千妙，每月
    各須支付7,500 元、3,000 元及3,000 元乙情，亦未提出全
    部憑證以實其說，查前開聲請人主張之受扶養人皆領有社會
    補助，黃石松領有補助每月10,000元，已足以支應其生活開
    銷，應無須聲請人另行支出扶養費用，朱月美領有補助每月
    6,000元，尚不足支應其生活支出，是聲請人主張每月支出
    扶養費用3,000元，加計朱美月領取之補助後，並未逾上開
    最低生活費標準，應可採信。又黃千妙原非聲請人之受扶養
    權利人，聲請人雖提出其95、96年度綜合所得稅各類所得資
    料清單證明其無工作收入，但未能舉證證明其確無謀生能力
    ，況黃千妙領有社會補助每月4,000元，應無須受聲請人之
    扶養，是聲請人就黃石松及黃千妙之扶養費用支出，不足採
    信。聲請人每月需支出之扶養費用僅朱美月之扶養費用每月
    3,000 元。綜上，聲請人每月之生活費及扶養費用支出共計
    為14,309元。
(三)聲請人每月平均薪資28,626元，此有聲請人提出之薪資明細
    、95、96年度綜合所得稅各類所得資料清單在卷為證（本院
    卷第30頁、第44頁以下），已足認定。則聲請人之收入扣除
    前開生活費用後，尚餘14,317元可供還款之用，而聲請人債
    務雖高達1,081,938元，為每月還款額75倍以上，但可於6、
    7 年之時間清償，以聲請人34歲之年齡，距法定退休年齡尚
    有30餘年，應無不可清償之虞。
四、綜上所述，本件聲請人並無不能清償或不能清償之虞，核其
    聲請係屬聲請更生之要件不備，應予駁回。
五、依消費者債務清理條例第11條第1 項、第8 條前段，裁定如
    主文。
中    華    民    國    98    年    5     月    25    日
              民事第四庭    法      官  陳樹村
上為正本係照原本作成
如不服本裁定，應於裁定送達後10日內，以書狀向本院提出抗告
，並繳納抗告費新臺幣1千元
中    華    民    國    98    年    5     月    25    日
                            書  記  官  葉姿敏


司法院資訊處製作；財團法人民間司法改革基金會備份。
